臺灣高等法院臺中分院刑事裁定　　　　　96年度聲再字第13號
再審聲請人
即受判決人　甲○○
　　　　　　乙○○
上列聲請人因竊盜案件，對於本院95年度上易字第55號中華民國
95年12月20日確定判決（原審案號：臺灣台中地方法院94年度易
字第1294號，起訴案號：臺灣台中地方法院檢察署94年度偵字第
8528號），聲請再審，本院裁定如下：
    主    文
再審之聲請駁回。
    理    由
一、再審聲請意旨略以：
  (一)呂芳德於民國91年8月23日前來順成企業社領取係爭砂石貨
    款，計新台幣（下同）730,320元，扣除伙食費（因在順成
    企業社搭伙）、柴油（卡車司機為方便在順成加油），應支
    付呂芳德692,495元，被告甲○○叫會計小姐簽發支票，票
    號PG0000000,發票日期91年8月26日，面額692, 495元，呂
    芳德、林志樺領取該支票並簽名於工程款驗估支出傳票上，
    惟並未交銀行兌現，而由羅明雄於翌日91年8月27日持上開
    砂石貨款支票至順成企業社換取現金，並簽名於工程款估驗
    支出傳票上。嗣又於91年9月11日呂芳德再次前往順成企業
    社領取剩餘砂石款，砂石款計380,80 0元，扣除伙食費、柴
    油、前所支借等，應支付299,168元，而除代扣應給之挖土
    機費用加以保留60,00 0元外，實際支付現金239,168元，上
    開代扣運費，事後由湯振發、羅森於91年9月24日前往領取
    完畢，上述事實均屬正確，如果竊取，何需支付費用？
  (二)本件載運地點在大安溪，而卡車係在大白天載運，91年8月
    間連續載運7、8天，每天有1百多車次來回穿梭，如此公開
    載運，漢臨公司豈能不知情，且1萬多米砂石，告訴人若確
    係遭竊盜，何以遲至92年1月間始向警局報案？而依當時客
    觀環境，苟被告等係竊取該堆置之砂石，理應在夜晚時間趁
    人不注意之際竊之，焉有在光天化日之下載運砂石之理？足
    見被告等主觀上確實係購買而得之物，絕無竊盜之犯意。
  (三)偉霸企業股份有限公司裝車憑單上，註明砂石之載運日期、
    數量、車號等事項，並在砂石之廠商欄上記名「漢」，亦即
    明確表示該砂石來自漢臨公司，試問，焉有竊賊竊取砂石，
    竟將竊取砂石之來源記明在文書之上？況且該出料單一式2
    張，1張由砂石車司機交給順成企業社，另1張則由賣方收執
    ，將來賣方憑該出料單與順成企業社核對數量以作為付款之
    憑證。且據林志樺於警訊中供稱：「該砂石出料單本來要交
    給呂芳德，因找不到呂芳德才由林志樺保管」等語，依此載
    運之流程觀之，本件可確信被告等確係系爭砂石之買方，而
    賣方之代表則係呂芳德。縱使被告等疏未查證呂芳德是否確
    實具有代理漢臨公司之權，也僅是民法無權處分之效力問題
    ，被告主觀上既以出資購買之意思載運砂石，當無不法所有
    之意圖。
  (四)確定判決書就湯振發警訊中有利再審人之重要證據漏未斟酌
    ：1.和平分局刑事組問：「漢臨企業有限公司稱於91年8月
    份在和平鄉達觀村第154地號被人盜挖砂石約6萬立方公尺，
    你是否知道是何人所為？」湯振發答：「據我瞭解不是盜採
    ，是呂芳德賣砂石給陳世榮，我在現場約8天工作期，現場
    所挖砂石我認為沒有6萬立方公尺，只有1萬多立方公尺。」
    又問：「你何時開始在和平鄉達觀村第154地號挖砂石？挖
    多久？何人叫你挖砂石？完畢後你收取工資是多少？多少砂
    石車載運？何人載運？」湯振發又答：「91年8月份左右，
    約8天工作期，有1萬多立方公尺，當時是呂芳德說安排好了
    叫我找乙○○，他就會告訴我如何做，包括柴油及伙食費用
    扣除後我開挖土機個人約領10萬元，3台砂石車載運，當時3
    台砂石車載運，是呂芳德僱請來的，所以我不認識他們，也
    無法聯繫」，又問：「和平鄉達觀村第154地號盜取砂石到
    底是何人所為？是否知道作偽證是違法行為？」湯振發答：
    「據我瞭解是呂芳德賣砂石給乙○○，知道。」此證言可以
    證明再審人甲○○、乙○○確實是出錢向呂芳德買砂石，絕
    非竊盜。又確定判決也認定：「可見當時砂石之價格應高於
    每1立方公尺100元以上，而被告卻以每1立方公尺85元之代
    價取得係爭砂石，如再扣除由其代為支付之車輛油料及司機
    之餐費，則其取得之價格將更低，所以被告2人是以不相當
    之代價取得係爭砂石」云云，既然確定判決已認定被告支付
    每立方公尺85元代價給呂芳德，縱或市價每立方公尺100元
    ，相差也不離譜，如果係被告竊取砂石，何需花8成5的市價
    去竊取呢？確定判決既認定被告支付8成5的代價，卻又對湯
    振發有利證據漏未斟酌。
  (五)確定判決引呂芳德證言：「陳老闆還是凍結款項，所以羅明
    雄他們找到我要去補簽名」，「應是羅明雄知道領款領不出
    來，叫我去簽這個名後，再叫我補簽在林志樺名字下面」，
    從呂芳德證言可知，為何別人領不到砂石錢？為何陳董要凍
    結款項？因為出賣人確實是呂芳德。從上列證言可知，再審
    被告向呂芳德購買砂石是真，並非竊取，如需竊取，何需支
    付8成5以上之價金呢？
  (六)二審卷95年3月8日審判筆錄中，選任辯護人詰問證人鄭應麟
    ：「91年8月間是否曾搭他的車到漢臨公司？」證人鄭應麟
    答：「.... 然後黃俊傑說1、2萬立方米我說了就算，吳子
    健與林昌洪去處理就好」，從證人鄭應麟之證詞可以證明黃
    俊傑已答應出售1、2萬立方米，而黃俊傑係漢臨公司老闆之
    兒子，此鄭應麟所證有利於受判決人之證言，確定判決漏未
    審酌。
  (七)鈞院95年7月19日筆錄中，證人吳子健（告訴人漢臨公司職
    員）於原審辯護人詰問：「呂芳德有無拿去電疏濬公文給你
    看？」吳子健答：「有，但時間忘記了，我有看到那公文，
    因為看公文，才知道漢臨公司是百分之45，天源百分之55」
    ，被告乙○○又問：「是否證人先打電話給我，邀我去漢臨
    公司？途中有提到林昌洪？獲得漢臨公司的授權？」證人吳
    子健答：「確實如此.. 」。從上列證言，可以證明呂芳德
    確實提出台電的公文向被告表示要販賣漢臨公司的砂石，否
    則，被告乙○○何需與漢臨公司黃俊傑洽談價格，並且支付
    砂石價金給出面代理人呂芳德，上列有利證據可以證明被告
    無竊盜的犯意，被告只是未詳查而遭呂芳德訛詐，絕非竊盜
    ，此有利證據原審漏未斟酌，爰依刑事訴訟法第421條聲請
    再審等語。
二、按不得上訴於第三審法院之案件，除刑事訴訟法第420條規定
    外，其經第二審確定之有罪判決，如就足生影響於判決之重
    要證據漏未審酌者，亦得為受判決人之利益，聲請再審，為
    刑事訴訟法第421條所明文規定，所謂「漏未審酌」乃指第
    二審判決前已發現而提出之證據，未予審酌而言，苟被捨棄
    之證據，已於理由內敘明其捨棄之理由者，即非漏未審酌。
    又所謂「重要證據」，係指該證據就本身形式上觀察，固不
    以絕對不須經過調查程序為條件，但必須顯然可認為足以動
    搖原有罪確定判決，而為受判決人應受無罪、或免訴、或輕
    於原審所認定之罪名方可，如不足以推翻原審所認定罪刑之
    證據，即非足生影響於原判決之重要證據。另依最高法院89
    年度台抗字第30號裁定意旨亦認：「刑事訴訟法第421條所
    規定因重要證據漏未審酌而聲請再審者，指該證據於案情有
    重要關係且未經審酌者而言，如證據業經法院本其自由心證
    予以取捨及判斷，僅係對此持相異評價，即不能以此為由聲
    請再審」。
三、本件聲請人就本院原確定判決所認定之犯罪事實，雖以上開
    理由聲請再審。惟查：
  (一)聲請意旨以聲請人等係向漢臨公司購買係爭砂石，絕非竊盜
    ，否則何需支付8成5市價購買係爭砂石，被告乙○○又何需
    與漢臨公司黃俊傑洽談價格，並且支付砂石價金給出面代理
    人呂芳德，可證被告無竊盜的犯意，被告只是未詳查而遭呂
    芳德訛詐，絕非竊盜等語據為聲請再審事由，查被告二人明
    知係爭砂石係屬漢臨公司所有，當時謝國章正在達觀段第15
    4 地號土地上，盜取漢臨公司所有砂石，乃透過呂芳德轉介
    協助，與謝國章取得聯繫，由順成企業社以每立方公尺砂石
    85 元之代價，支付與謝國章做為報酬，且被告二人有關支
    付係爭砂石之款項，依工程估驗支出傳票之記載，亦是支付
    同案被告呂芳德、羅明雄二人，並非支付給漢臨公司或黃建
    榮或黃俊傑，難認被告有與漢臨公司達成買賣砂石之契約；
    又呂芳德非漢臨公司所屬員工，亦未在天源公司堆置砂石之
    達觀段地號土地處所管理砂石，渠等謂誤認呂芳德係漢臨公
    司之代理人所辯顯非可採等事實，原判決於理由一、（二）
    至（四）已詳為敘明其所認定之證據及理由，並說明被告所
    辯不可採，無漏未斟酌之情。
  (二)聲請人以證人湯振發、證人鄭應麟等有利被告之證詞，原確
    定判決漏未審酌據為再審理由，惟上述二人之證詞不可採之
    理由，業經原判決於理由一（四）、（六）詳為論斷，原判
    決既已就聲請人所為辯解一一詳為指駁，聲請人所舉上開聲
    請再審之理由，或已經原確定判決審酌，或係對原確定判決
    認定之事實重覆爭執，自不足影響或變更判決結果，均難以
    認定係屬重要證據漏未審酌之事由，均無法動搖原確定判決
    之基礎，核與刑事訴訟法第421條規定已有未合，從而，本
    件再審之聲請，為無理由，自應予駁回。
四、據上論斷，應依刑事訴訟法第434條第1項，裁定如主文。
中    華    民    國    96    年     1     月    31    日
            刑事第十庭  審判長法  官  林  照  明
                              法  官  蔡  名  曜
                              法  官  李  平  勳
上列正本證明與原本無異。
不得抗告。
                              書記官  許  哲  禎
中　華　　民　　國　　96　　年　    2      月　   2    日
